臺灣臺北地方法院刑事判決　　　　　　　95年度訴字第1518號
公　訴　人　臺灣臺北地方法院檢察署檢察官
被　　　告　丙○
上列被告因偽造文書等案件，經檢察官提起公訴（94年度偵字第
18781 號），本院判決如下：
    主  文
丙○共同連續行使偽造私文書，足以生損害於他人，處有期徒刑
壹年，減為有期徒刑陸月，如易科罰金，以銀元參佰元即新臺幣
玖佰元折算壹日。又連續行使偽造私文書，足以生損害於他人，
處有期徒刑肆月，如易科罰金，以銀元參佰元即新臺幣玖佰元折
算壹日，減為有期徒刑貳月，如易科罰金，以銀元參佰元即新臺
幣玖佰元折算壹日。應執行有期徒刑陸月，如易科罰金，以銀元
參佰元即新臺幣玖佰元折算壹日。
偽造之臺灣大哥大股份有限公司預付卡客戶資料報表（包括附件
預付卡申請人證件黏貼表）共肆拾柒份、預付卡申請書貳張、偽
造之南屏電信股份有限公司多號開通申請表壹張、偽造之中華電
信股份有限公司行動電話預付卡多號開通申購表壹張、英文字母
組合章壹組、阿拉伯數字組合章壹組均沒收。
    事  實
一丙○以從事批發、申辦、開通電話卡等業務為業，其明知民國
  九十四年三月七日以前預先儲值一定金額之電話卡（俗稱預付
  卡）行動電話門號，需經銷售通路商核對身分證明文件及登記
  購買使用人之姓名、所搭配行動電話門號等資料後，始得開通
  ，為取得大量之預付卡以轉售在臺灣工作之外籍勞工（下稱外
  勞）牟利，於取得臺灣大哥大股份有限公司（下稱臺灣大哥大
  ）開通預付卡門號之授權，復徵得在臺北市中正區臺北車站二
  樓，經銷印尼商品兼售電話卡之「JA-WA INDAH 」商店負責人
  張慶瑞之同意，以「JAWA INDAH」名義取得臺灣大哥大開通預
  付卡之授權後，與全球有聲網股份有限公司（設於臺北市○○
  區○○路一八○巷八號一樓）負責人鄭光輝（本院九十五年度
  訴字第一五六八號案件審理中）及TRIPLE 8貿易公司（設於臺
  北市中山區○○○路○段二五號二樓二九九室）之實際負責人
  麥克阿隨洛（本院同案件審理中）等以販售預付卡為業之人基
  於共同行使偽造私文書之概括犯意聯絡，由鄭光輝、麥克阿隨
  洛等人於未經附表三至七所示被害人同意之情形下，擅自重複
  影印其等居留證或身分證及健保卡影本留存後交予丙○後，再
  由丙○將前述被害人之姓名、出生日期、身分證或居留證統一
  編號、通訊地址等個人基本資料填寫於臺灣大哥大預付卡客戶
  資料報表及預付卡申請書內，並於前述文書內「申請人簽章」
  欄內偽造前述被害人之署押各一枚（合計四十八枚，附表六編
  號三五至六九門號之預付卡客戶資料報表上未偽造 CASTILLO
  LORETA DESAMITO 之簽名），及將前述被害人居留證或身分證
  及健保卡影本黏貼於預付卡申請人證件填黏貼表上作為預付卡
  客戶資料報表之附件，而偽造附表三至七所示門號之預付卡客
  戶資料報表及預付卡申請書後，先後傳真至臺灣大哥大申請附
  表三至七所示門號而行使之，使臺灣大哥大不知情之承辦人將
  附表三至七所示被害人姓名、居留證或身分證統一號碼等資料
  登錄在臺灣大哥大用戶基本資料內，據以辦理附表三至七所示
  門號之開通手續。丙○於前述預付卡開通手續完成後，以每張
  預付卡新臺幣（下同）四百五十元之價格售予鄭光輝、麥克、
  張慶瑞及不特定之人儲值使用，足以生損害附表三至七所示被
  害人及臺灣大哥大對於預付卡使用人資料管理之正確性。
二丙○另基於行使偽造私文書之概括犯意，於取得南屏電信股份
  有限公司（下稱南屏電信）開通預付卡門號之授權，並徵得張
  慶瑞之同意，以「JAWA INDAH」名義取得中華電信股份有限公
  司（下稱中華電信）開通預付卡之授權後，未經甲○○之同意
  ，擅自重複影印先前留存甲○○之身分證及護照影本，將甲○
  ○之姓名、出生日期、身分證或居留證統一編號、通訊地址等
  個人基本資料填寫於南屏電信多號開通申請表及中華電信多號
  開通申購表內，並於南屏電信多號開通申請表「申請人簽名」
  欄內及中華電信多號開通申購表「正楷簽名」欄內，分別偽造
  甲○○之署押各一枚，及黏貼甲○○之身分證及護照影本，而
  偽造附表二所示門號之南屏電信多號開通申請表及中華電信多
  號開通申購表各一份，先後傳真至南屏電信及中華電信申請附
  表二所示門號而行使之，使南屏電信及中華電信不知情之承辦
  人將甲○○之姓名及身分證、護照統一號碼等資料登錄在用戶
  基本資料內，據以辦理附表二所示門號之開通手續。丙○於前
  述預付卡開通手續完成後，以每張預付卡四百五十元之價格售
  予不特定之人儲值使用，足以生損害於甲○○及南屏電信對於
  預付卡使用人資料管理之正確性。嗣經警於九十四年三月三日
  持搜索票前往丙○位於臺北市○○區○○街二六○號三樓住處
  搜索，扣得臺灣大哥大行動電話預付卡客戶資料報表影本一千
  七百五十三張、南屏電信預付卡多號開通申請書影本五百五十
  四張、中華電信預付卡多號開通申購表影本六百九十三張、外
  勞證件影本九百三十二張、傳真機一臺、預付卡進出貨明細簿
  三十八本、英文字母組合章一組、阿拉伯數字組合章一組、中
  華電信預付卡二張（0000000000、0000000000號SIM 卡）、丙
  ○及JAWA-INDAH印章各一枚，與本案無關之和信電訊股份有限
  公司（下稱和信電訊）預付卡申請書影本八百五十四張、遠傳
  電信股份有限公司（下稱遠傳電信）預付卡申請書影本一千零
  五十三張、尚未申請開通之臺灣大哥大預付卡客戶資料報表一
  百七十三張、中華電信門號多號開通申購表一百十四張、遠傳
  電信預付卡申請書二百二十八張、和信電訊預付卡申請書二百
  八十二張、南屏電信多號開通申請書二十張等物，始知上情。
三案經內政部警政署電信警察隊第一中隊報請臺灣臺北地方法院
  檢察署檢察官偵查起訴。
    理  由
壹、程序事項：被告以外之人於審判外之言詞或書面陳述，除法
    律有規定者外，不得作為證據，刑事訴訟法第一百五十九條
    第一項固有明文；惟被告以外之人於審判外之陳述，雖不符
    同法第一百五十九條之一至之四規定，而經當事人於審判程
    序同意作為證據，法院審酌該言詞陳述或書面陳述作成時之
    情況，認為適當者，亦得為證據。又當事人、代理人或辯護
    人於法院調查證據時，知有第一百五十九條第一項不得為證
    據之情形，而未於言詞辯論終結前聲明異議者，視為有前項
    之同意，同法第一百五十九條之五亦定有明文。本件公訴人
    及被告丙○於本院準備程序及審判程序中對於本案相關證人
    於偵查中之證述暨其他相關具傳聞性質之證據資料之證據能
    力，均表示沒有爭執，且迄於言詞辯論終結前亦未聲明異議
    。本院審酌本案證人之陳述及證據資料作成時之情況，核無
    違法取證或其他瑕疵，認為以之作為證據為適當，前述證人
    於審判外之陳述及相關證據資料，自得做為證據。
貳、有罪部分
一認定犯罪事實所憑的證據及理由：前述犯罪事實，除據被告丙
  ○自白外，並有扣案臺灣大哥大預付卡客戶資料報表（包括附
  件預付卡申請人證件填黏貼表）、預付卡申請書影本，及外勞
  證件影本、傳真機一臺、預付卡進出貨明細簿、英文字母組合
  章、阿拉伯數字組合章、中華電信公司預付卡貳張（00000000
　00、0000000000號SIM 卡）、丙○及JAWAI-NDAH印章二枚、臺
  灣大哥大九十四年十月二十八日臺信營字第1427號函、九十四
  年十二月二日法警字第09473791號函、中華電信九十四年九月
  二十七日行行二字第0940000627號函等可證，核與證人即同案
  被告鄭光輝、麥克阿隨洛之供述、證人張慶瑞、證人即被害人
  甲○○、黎瑞垂楊、ESTRERA LAILYN PACSIAL、ABAD FILAMER
  LACUESTA、CASTILLO LORETA DESAMITO、MALITTAY EDEN NEP-
  OMOCE、LABERTINO ROSILLA ALEJANDRO 等人之證言相符，足
  以擔保被告自白之真實性，本件證據明確，已可認定被告有事
  實欄所載之犯行，應依法論科。
二論罪科刑之依據
(一)被告行為後，刑法已於九十四年二月二日修正公布，並於九十
  五年七月一日施行，修正後第二條第一項規定：「行為後法律
  有變更者，適用行為時之法律。但行為後之法律有利於行為人
  者，適用最有利於行為人之法律。」此項修正乃為符合刑法第
  一條罪刑法定主義之要求，貫徹法律禁止溯及既往原則，屬規
  範行為後法律變更所生新舊法律比較適用之準據法，應逕適用
  修正後刑法第二條決定新舊法之適用，先予敘明。其中修正前
  第二十八條規定：「二人以上共同實施犯罪之行為者，皆為正
  犯」，修正施行後之規定則為：「二人以上共同實行犯罪之行
  為者，皆為正犯」，僅就文字修正；修正後刑法第三十八條第
  一項第二款將原條文「供犯罪預備預備之物」修正為「犯罪預
　備之物」，第三項將原條文「犯人」修正為「犯罪行為人」，
　亦僅作文字修正，均未變更法律適用之方式或法律效果，無新
  舊法比較適用之問題。又關於刑法修正後之新舊法比較，應就
  罪刑有關之一切情形，綜其全部罪刑之結果而為比較，最高法
  院九十五年五月二十三日著有九十五年度第八次刑庭會議決議
  可參，茲就新舊法之比較適用依序說明如下：
(1)連續犯：刑法修正後，刪除第五十六條連續犯之規定，此刪除
  雖非犯罪構成要件之變更，但顯已影響行為人刑罰之法律效果
  ，自屬法律有變更，經比較新、舊法結果，舊法第五十六條連
  續犯之規定乃將被告連續之數行為以一罪論，較有利被告。
(2)易科罰金之折算標準：被告行為時之刑法第四十一條第一項前
  段規定：「犯最重本刑為五年以下有期徒刑以下之刑之罪，而
  受六個月以下有期徒刑或拘役之宣告，因身體、教育、職業、
  家庭之關係或其他正當事由，執行顯有困難者，得以一元以上
  三元以下折算一日，易科罰金。」被告行為時之易科罰金折算
  標準，依修正前罰金罰鍰提高標準條例第二條前段（現已刪除
  ）規定，係就其原定數額提高為一百倍折算一日，則本件被告
  行為時之易科罰金折算標準，應以銀元一百元至三百元折算一
  日，經折算為新臺幣後，應以新臺幣三百元至九百元折算為一
  日。惟九十五年七月一日施行之刑法第四十一條第一項前段規
  定：「犯最重本刑為五年以下有期徒刑以下之刑之罪，而受六
  個月以下有期徒刑或拘役之宣告者，得以新臺幣一千元、二千
  元或三千元折算一日，易科罰金。」，經比較修正前後易科罰
  金折算標準，以舊法較有利被告。
(3)應執行刑：被告行為時之刑法第五十一條第五款規定：「數罪
  併罰，宣告多數有期徒刑者，於各刑中之最長期以上，各刑合
  併之刑期以下，定其刑期。但不得逾二十年。」惟修正後該款
  規定：「數罪併罰，宣告多數有期徒刑者，於各刑中之最長期
  以上，各刑合併之刑期以下，定其刑期。但不得逾三十年。」
  已將應執行刑之上限提高為三十年，自以舊法較有利於被告。
(4)綜合上述各條文修正前後之比較，行為時之法律較有利於行為
  人，依刑法第二條第一項後段之規定，應整體適用被告行為時
  即修正前刑法之規定。
(二)核被告所為，係犯刑法第二百十六條、第二百十條行使偽造私
  文書罪。前述偽造署押（附表三至七合計四十八枚，附表六編
  號三五至六九門號之預付卡客戶資料報表上未偽造 CASTILLO
  LORETA DESAMITO 之簽名，附表二合計二枚）為偽造私文書之
  階段行為，偽造私文書之低度行為為行使之高度行為吸收，均
  不另論罪。其偽造附表三至七所示門號之預付卡申請書及預付
  卡客戶資料報表與同案被告鄭光輝及麥克阿隨洛間有犯意聯絡
  及行為分擔，為共同正犯。前述犯行間，時間緊接，方式相同
  ，觸犯構成要件相同之罪名，顯係基於概括犯意反覆為之，為
  連續犯，以一罪論，並依法加重其刑。又被告先後偽造附表二
  所示門號之預付卡申請書及預付卡客戶資料報表之犯行間，時
  間緊接，方式相同，觸犯構成要件相同之罪名，顯係基於概括
  犯意反覆為之，亦為連續犯，以一罪論，並依法加重其刑。前
  述共同連續行使偽造私文書（附表三至七）及連續偽造私文書
  （附表二）犯行間相距長達九個月，時間自非緊接，且被告偽
  造附表三至七門號之臺灣大哥大預付卡客戶資料報表及預付卡
  申請書所使用之被害人資料乃向鄭光輝、麥克阿隨洛等人取得
  ，偽造附表二之南屏電信多號開通申請表及中華電信多號開通
  申購表所使用之甲○○資料則為自己所留存，行為態樣不同，
  自難認為二者係基於同一概括犯意所為，應分論並罰。本院審
  酌被告為獲取利益，利用各電信公司查核不嚴謹之機會，泛加
  申請門號牟利，雖無可取，惟其犯後已坦承犯行，且所申請之
  門號屬預付卡，取得門號之人須先儲值後，始能使用，故於經
  濟上並未實際造成他人損失等一切情狀，分別量處如主文所示
  之刑。另被告之犯罪合於中華民國九十六年罪犯減刑條例第二
  條第一項第三款之規定，應將宣告刑均予以減刑，並均諭知易
  科罰金之折算標準，及定應執行之刑。附表二至七所示門號之
  偽造臺灣大哥大股份有限公司預付卡客戶資料報表（包括附件
  預付卡申請人證件黏貼表）共四十七份、預付卡申請書二張、
  偽造之南屏電信股份有限公司多號開通申請表一張、偽造之中
  華電信股份有限公司行動電話預付卡多號開通申購表一張均為
  被告本件因犯行所得之物，英文字母組合章一組、阿拉伯數字
  組合章一組則為其供本件犯行所用之物，且均為被告所有之物
  ，已經其供承在卷，依刑法第三十八條第一項第二款、第三款
  沒收之。又前述偽造文書既經沒收，其上偽造署押自無再諭知
  沒收之必要，且除前述應沒收之物外，其餘物品尚難認為係本
  件犯行所用或所得之物，亦不能併予沒收，附此敘明。
參、無罪部分
一犯罪事實應依證據認定之，無證據不得推定其犯罪事實，又不
  能證明被告犯罪者，應諭知無罪之判決，刑事訴訟法第一百五
  十四條第一項、第三百零一條第一項分別定有明文。又刑法上
  之偽造，係以無製作權之人冒用他人名義而製作為要件之一，
  倘製作人係經名義人授權，自非屬偽造。另刑法第三十條之幫
  助犯以正犯已經犯罪為構成要件，並無獨立性，如無正犯之存
  在，即無從成立幫助犯，最高法院著有十九年度非字第一五一
  號判例、九十五年度臺上字第五五五號判決意旨可資參照。
二公訴意旨認被告除前述事實外，另偽造被害人乙○○之署押，
  據以偽造預付卡申請書以申辦預付卡門號，亦涉犯刑法第二百
  十條、第二百十六條、第三百三十九條第一項等罪。公訴人認
  為被告涉犯此部份犯罪，無非以被告之陳述、被害人乙○○之
  指述等為其論據。被告則否認此部份犯行，辯稱：此部份門號
  是其將蓋有經銷章之空白表格傳真給證人乙○○後，由其自己
  持往申請等語。依證人乙○○於本院審理時結證稱：附表一所
  示四十九個門號（警卷即卷一第六八頁）是其配偶黃朝維在作
  易付卡之生意時，因外勞無法申請，因此被告傳真申請表格供
  黃朝維填載，填載完成後再傳真給被告，由被告開卡後，交給
  黃朝維出售予外勞。因前述事項均由黃朝維以其名義處理，其
  於警詢時才稱其未同意被告以其名義開卡，事實上同意黃朝維
  以其名義申辦門號（本院審判筆錄）等語，及證人即乙○○之
  配偶黃朝維亦結證稱：因當時未取得欲申辦臺灣大哥大門號必
  須取得之經銷商電子代碼，故請被告幫其開卡曾用其自己名義
  及證人乙○○名義請被告代為申請，被告將蓋有經臺灣大哥大
  核准之經銷商印章之申請表格傳真供其填載後，其或證人乙○
  ○再直接將表格傳真給臺灣大哥大申請門號（本院審辦筆錄）
  等語可知，附表一所載之門號均由證人乙○○自行向臺灣大哥
  大申請而取得，提出於臺灣大哥大之預付卡亦為證人乙○○或
  黃朝維所填載，被告並無偽造「乙○○」署押或偽造臺灣大哥
  大預付卡客戶資料報表或預付卡申請書之行為。公訴人所舉證
  據既不足以證明被告有起訴書所指前述犯行，不能證明被告犯
  罪，然公訴人既認此與前述已起訴且經本院論罪之行使偽造私
  文書犯行間，有連續犯之裁判上一罪之關係，爰不另為無罪之
  諭知。
三公訴意旨另認被告明知將預付卡售與非申請名義人使用，可能
  因此供不法詐騙份子利用，作為詐騙他人使用，可能幫助詐騙
  集團或不法份子詐騙他人，仍不違背其本意，基於幫助詐欺之
  概括犯意而為事實欄所載行為，涉犯刑法第三百三十九條第三
  項、第一項幫助詐欺取財等罪。公訴人認為被告涉犯幫助詐欺
  罪，無非以前述論及之各項資料為其論據。然而，本件起訴書
  並未載明所指被告幫助之詐騙集團究竟為何詐欺行為，尚不能
  僅憑被告有事實欄所載行為，即認定取得被告申請之門號者有
  用以遂行詐欺行為之事實，且向被告或販賣預付卡之不特定商
  店購買預付卡之人多為外籍勞工，亦難認為被告主觀上有幫助
  詐欺之故意，公訴人所舉證據不足以證明被告有起訴書所指幫
  助詐欺犯行，不能證明被告犯罪，然公訴人既認此與前述已起
  訴且經本院論罪之行使偽造私文書犯行間，有牽連犯之裁判上
  一罪之關係，亦不另為無罪之諭知。
肆、適用之法條：刑事訴訟法第二百九十九條第一項前段，刑法
    第二條第一項、第二十八條、第二百十條、第二百十六條、
    第三十八條第一項第二款、第三款，修正前刑法第五十六條
    、第四十一條第一項前段、第五十一條第五款，刑法施行法
    第一條之一，修正前罰金罰鍰提高標準條例第二條，現行法
    規所定貨幣單位折算新臺幣條例第二條。
本案經檢察官熊南彰到庭執行職務
中　　華　　民　　國　　96　　年　　7 　　月　　31　　日
　　　　　　　　　刑事第十五庭  審判長法　官  廖紋妤
　                                    法  官  劉秀君
                                      法  官  邱蓮華
上正本證明與原本無異。
如不服本判決，應於判決送達後10日內，向本院提出上訴狀。
                                      書記官  王黎輝
中　　華　　民　　國　　96　　年　　8 　　月　　3 　　日
附錄論罪科刑法條
刑法第210條
偽造、變造私文書，足以生損害於公眾或他人者，處五年以下有
期徒刑。
刑法第216條
行使第二百十條至第二百十五條之文書者，依偽造、變造文書或
登載不實事項或使登載不實事項之規定處斷。
